臺灣高等法院刑事裁定
111年度毒抗字第891號
抗  告  人
即  被  告  SOOKIEW EMILIE ANAELLE（中文名黃美麗）


                     

選任辯護人  劉向馗律師
上列抗告人即被告因毒品危害防制條例案件，不服臺灣新北地方
法院108年度毒聲字第501號，中華民國108年12月25日裁定（聲
請案號：臺灣新北地方檢察署108年度毒偵字第4665號、108年度
聲觀字第453號），提起抗告，本院裁定如下：
    主  文
抗告駁回。                                             
    理  由
一、原裁定意旨略以：抗告人即被告甲○○ ○○○ ○○○○          
    （中文名：黃美麗，下稱被告）於民國108年6月19日上午10
    時許，在新北市○○區○○路000巷0弄0號3樓住處，施用第二級
    毒品大麻1次之事實，經其於警詢時坦承不諱，且其為警查
    獲後所採集之尿液檢體，經鑑定結果亦呈大麻代謝物陽性反
    應，有新北市政府警察局受採集尿液檢體人姓名及檢體編號
    對照表（尿液檢體編號：B0000000）、台灣檢驗科技股份有
    限公司108年7月8日出具之濫用藥物檢驗報告附卷可稽，且
    扣案之被告所持有之煙草檢品2包，經法務部調查局濫用藥
    物實驗室鑑定結果均檢出第二級毒品大麻成分，亦有法務部
    調查局濫用藥物實驗室108年10月23日調科壹字第000000000
    00號鑑定書附卷可佐，堪認被告之任意性自白與事實相符。
    從而，檢察官聲請裁定令被告送勒戒處所執行觀察、勒戒，
    核無不合，應予准許，依毒品危害防制條例第20條第1項、
    觀察勒戒處分執行條例第3條第1項規定，裁定將被告送勒戒
    處所觀察、勒戒，其期間不得逾2月等語。
二、抗告意旨略以：被告為法國人，於我國並無住居所，其住所
    位於法屬留尼旺島，地址為00000 0000 00000000e 0000000
    0 00000 000000-00000 000000，抗告人係短期停留我國，
    於臺灣新北地方檢察署（下稱新北地檢署）向原審法院聲請
    作成原裁定期間，被告已合法離境，惟原審於原裁定作成後
    未曾將原裁定正本送達至被告上開法屬留尼旺島住所，而未
    合法送達，原裁定及依原裁定所執行對被告之觀察、勒戒，
    顯不合法。又原裁定作成過程，原審及新北地檢署均未給予
    被告任何陳述意見之機會，原裁定之作成亦有違誤，請求撤
    銷原裁定等語。
三、按犯第10條之罪者，檢察官應聲請法院裁定，或少年法院（
    地方法院少年法庭）應先裁定，令被告或少年入勒戒處所觀
    察、勒戒，其期間不得逾2月，毒品危害防制條例第20條第1
    項定有明文。又毒品危害防制條例第24條第1項，採行「觀
    察、勒戒」與「附命完成戒癮治療或其他條件之緩起訴處分
    」並行之雙軌模式，並無「附命完成戒癮治療或其他條件之
    緩起訴處分」應優先於「觀察、勒戒」，且立法者賦予檢察
    官選擇上述雙軌制度之權限；另觀諸毒品危害防制條例之全
    部條文，並無課以檢察官於聲請觀察、勒戒裁定前，應訊問
    被告是否同意觀察、勒戒之規定，檢察官亦無於聲請書中說
    明不命被告接受戒癮治療理由之義務，則檢察官之職權行使
    ，法院原則上應予尊重，僅就檢察官之判斷有違背法令、事
    實認定有誤或其他裁量重大明顯瑕疵等事項，予以有限之低
    密度審查（本院107年法律座談會第22號審查意見及106年法
    律座談會第37號審查意見參照）。
四、經查：　　
(一)被告於上開時、地施用第二級毒品大麻1次，嗣為警查獲，
    經警採集其尿液送請台灣檢驗科技股份有限公司確認檢驗後
    ，確呈大麻代謝物陽性反應等情，業經被告供述在卷（新北
    地檢署108年度毒偵字第4665號影卷，下稱毒偵卷，第2頁背
    面），並有台灣檢驗科技股份有限公司108年7月8日出具之
    濫用藥物檢驗報告（毒偵卷第6頁背面）、新北市政府警察
    局受採集尿液檢體人姓名及檢體編號對照表（毒偵卷第7頁
    ）、新北市政府警察局海山分局尿液檢體採證同意書（毒偵
    卷第11頁）在卷可稽，足認被告上開施用第二級毒品之犯行
    明確。
(二)又被告前未曾因施用毒品犯行受觀察、勒戒處分等情，有本
    院被告前案紀錄表可憑（本院卷第21頁），則被告係屬初犯
    施用第二級毒品犯行，亦堪認定。
(三)本案檢察官固於聲請觀察、勒戒前或原審法院於裁定令入勒
    戒處所施以觀察勒戒前，未給予被告陳述意見之機會，惟觀
    諸現行毒品危害防制條例及觀察勒戒處分執行條例等規定，
    並無課以檢察官於聲請觀察、勒戒前或法院於裁定令入勒戒
    處所施以觀察勒戒前，應賦予受處分人到庭陳述意見機會之
    規定；且依本件檢察官於108年11月15日批示之案件交辦單
    記載，檢察官業已交辦檢察事務官傳喚被告到庭，並於被告
    坦承犯行時，如有意進行戒癮治療，授權檢察事務官以依刑
    事訴訟法第253條之2第1項第6、8款規定為緩起訴處分，緩
    起訴期間1年6月，於通過戒癮治療評估後，自收受檢察官執
    行緩起訴處分命令通知書之日起至緩起訴期間屆滿前2個月
    止，至指定之醫療機構完成戒癮治療，戒癮治療之期程以連
    續1年為限，並自戒癮治療完成之日起至緩起訴期間屆滿前1
    個月止依觀護人指定之日接受尿液檢驗，於緩起訴期間內不
    得再施用第一、二級毒品，此有新北地檢署檢察官案件交辦
    進行單附卷可查（毒偵卷第12頁正背面），本案檢察事務官
    遂依指示訂於108年12月13日傳喚被告到庭，並依被告於警
    詢時自陳之居所地，即新北市○○區○○路000巷0弄0號3樓為送
    達，該傳票於108年11月18日由土城青雲郵局交寄，並於108
    年11月21日因未獲會晤被告本人亦無受領文書之同居人或受
    僱人，寄存送達在新北市政府警察局永和分局新生派出所，
    有新北地檢署送達證書可稽（毒偵卷第13頁背面），足稽檢
    察事務官業依檢察官之指示通知被告到庭，賦予被告到庭表
    示意見之機會。然而被告在明知其因施用第二級毒品而涉有
    刑事案件之際，竟於108年11月21日即離境，嗣於111年7月5
    日始返回臺灣，又參酌被告之入出境查詢結果，被告於108
    年間入境臺灣後之停留時間均僅有2至3個月時間（本院卷第
    23頁），被告亦於刑事抗告狀指稱其於本國無住居所（本院
    卷第11頁），則依被告在臺之居留情形是否有意並能遵守檢
    察官前開為期1年之戒癮治療之期程及於緩起訴期間1年6月
    不定期接受尿液檢驗，顯非無疑。從而檢察官審酌個案情節
    後，未以附條件緩起訴，循法律規定之原則，依毒品危害防
    制條例第20條第1項規定聲請觀察、勒戒，乃其適法職權之
    行使，尚難認其裁量有何違法或明顯失當之處，法院亦無從
    以附條件緩起訴替代無違法失當之聲請而更為裁量。
(四)再參諸毒品危害防制條例所規定之觀察、勒戒處分，其立法
    意旨在幫助施用毒品者戒除毒癮，該處分之性質非為懲戒行
    為人，而係為消滅行為人再次施用毒品之危險性，目的在戒
    除行為人施用毒品之身癮及心癮措施；觀察勒戒係導入一療
    程觀念，針對行為人將來之危險所為預防、矯治措施之保安
    處分，以達教化與治療之目的，可謂刑罰之補充制度，從而
    毒品危害防制條例本身所規定之觀察、勒戒及強制戒治等保
    安處分，雖兼具自由刑之性質，卻有刑罰不可替代之教化治
    療作用，是對於施毒者有利不利之認定，端在何種程序可以
    幫助施用毒品之人戒除施用毒品之行為，尚非由法院逕行認
    定附條件緩起訴係對施用毒品者係較有利。則觀察、勒戒處
    分性質即非屬懲戒行為人，當無因行為人之個人因素而免予
    執行之理。
(五)從而，原審據檢察官之聲請，依毒品危害防制條例第20條第
    1項規定，裁定被告令入勒戒處所觀察、勒戒，核無違誤。
    至抗告意旨雖以原裁定送達不合法，依原裁定所執行之觀察
    、勒戒亦不合法乙節，然被告因本案未到案執行觀察、勒戒
    ，經新北檢察署109年2月3日發布通緝（毒偵卷第15頁），
    嗣被告於111年7月5日入境時，即經內政部警政署航空警察
    局緝獲，並告知其通緝事由，經警移送新北地檢署，並由檢
    察官於111年7月6日訊問時與被告確認，有被告警詢筆錄、
    訊問筆錄可按（新北地檢署111年度毒偵緝字第1431號影卷
    第1至2頁、第4頁正背面），堪認被告於同日入臺中女子戒
    治所附設勒戒所施予觀察勒戒前即已知悉遭通緝之本案，且
    原審法院復依被告之聲請於111年9月30日將原裁定送達於被
    告指定之送達代收人劉向馗律師，有原審法院送達證書可按
    （本院卷第13、25頁），是原裁定送達瑕疵部分已為治癒；
    又抗告無停止執行裁判之效力，刑事訴訟法第409條第1項定
    有明文，是抗告意旨所謂原裁定未合法送達，依此所執行之
    觀察、勒戒亦不合法云云，亦有誤會，自非可採。
五、綜上，抗告意旨所指，尚乏所據。本件抗告為無理由，應予
    駁回。
據上論斷，應依刑事訴訟法第412條，裁定如主文。
中　　華　　民　　國　　111 　年　　10　　月　　7 　　日
                  刑事第二十五庭審判長法　官  邱滋杉
                                      法　官  邱瓊瑩
                                      法　官  劉兆菊
以上正本證明與原本無異。
不得再抗告。
                                      書記官  陳嬿如
中　　華　　民　　國　　111 　年　　10　　月　　7 　　日